【裁判字號】    95,訴,667
【裁判日期】    951031
【裁判案由】    違反毒品危害防制條例
【裁判全文】
臺灣嘉義地方法院刑事判決               95年度訴字第667號
公  訴  人  臺灣嘉義地方法院檢察署檢察官
被      告  甲○○
選任辯護人  汪玉蓮律師
上列被告因違反毒品危害防制條例案件，經檢察官提起公訴（九
十五年度毒偵緝字第一一九號、一二０號），本院合議庭裁定由
受命法官獨任進行簡式審判程序，判決如下：
    主  文
甲○○施用第一級毒品，累犯，處有期徒刑玖月；扣案注射針筒
壹支，沒收之。
    事  實
一、甲○○前於民國九十年間因施用毒品案件，經臺灣臺南地方
    法院以九十年度毒聲字第二四七三號裁定令入勒戒處所，施
    以觀察勒戒後，認無繼續施用毒品之傾向，於九十年十二月
    十九日執行完畢釋放出所；復於九十四年間因施用毒品案件
    ，經本院以九十四年度嘉簡字第六九四號判處有期徒刑六月
    ，如易科罰金，以三百元折算一日確定，甫於九十四年七月
    十五日易科罰金執行完畢。詎甲○○仍不知悛悔，於距上開
    觀察、勒戒期滿執行完畢五年內，另起施用第一級毒品之犯
    意，自九十四年六月十日某時起至九十五年七月二十一日某
    時許止，在其位於嘉義縣民雄鄉○○村○○○街四一號居所
    內、嘉義市中山公園內及戶外車上等處所，以將海洛因摻水
    再以針筒注射入體內之方式，依每二至三日施用一次之頻率
    ，反覆施用第一級毒品海洛因多次。嗣於九十五年四月二十
    六日，為警在其上開居所搜索查獲，並當場扣得其所有、用
    以注射海洛因所用之注射針筒一支；復於同年七月二十一日
    為警在其上開居所查獲，並均於查獲當日採其尿液送驗，其
    鑑驗結果均呈嗎啡陽性反應，始知上情。
二、案經嘉義縣警察局報請臺灣嘉義地方法院檢察署檢察官偵查
    起訴。
    理  由
一、訊據被告甲○○對於上揭犯罪事實均坦承不諱，而其尿液於
    九十五年四月二十六日十三時二十分許、同年七月二十一日
    十三時許經採集送驗，其鑑驗結果均呈現嗎啡之陽性反應（
    按施用海洛因後，經人體之水解代謝作用，會呈嗎啡陽性反
    應）等情，此有高雄市立凱旋醫院濫用藥物尿液檢驗報告、
    代號與真實姓名對照表各二紙附卷可稽；此外，復有嘉義縣
    警察局搜索扣押筆錄、扣押物品目錄表及扣押物品收據各乙
    份在卷可憑，並有被告所有、用以注射海洛因所用之注射針
    筒一支扣案可佐，均足徵被告上開自白確與事實相符，應堪
    採信。又被告前於九十年間因施用毒品案件，經臺灣臺南地
    方法院以九十年度毒聲字第二四七三號裁定令入勒戒處所，
    施以觀察勒戒後，認無繼續施用毒品之傾向，於九十年十二
    月十九日執行完畢釋放出所等情，此有臺灣高等法院被告全
    國前案紀錄表乙份在卷可參。是被告於觀察、勒戒執行完畢
    釋放後，五年內再犯本件施用海洛因之犯行，至堪認定，應
    依法論科。
二、按海洛因係屬毒品危害防制條例所定之第一級毒品，此觀該
    條例第二條第二項第一款自明。被告施用第一級毒品海洛因
    ，核其所為，係犯該條例第十條第一項之罪。而被告施用毒
    品前持有毒品之低度行為，為施用毒品之高度行為所吸收，
    不另論罪。次按刑事法若干犯罪行為態樣，本質上原具有反
    覆、延續實行之特徵，立法時既予特別歸類，定為犯罪構成
    要件之行為要素，則行為人基於概括之犯意，在密切接近之
    一定時、地持續實行之複次行為，倘依社會通念，於客觀上
    認為符合一個反覆、延續性之行為觀念者，於刑法評價上，
    即應僅成立一罪。學理上所稱「集合犯」之職業性、營業性
    或收集性等具有重複特質之犯罪均屬之，例如經營、從事業
    務、收集、販賣、製造、散布等行為概念者是，最高法院九
    十五年度臺上字第一０七九號判決闡釋甚詳。而毒品危害防
    制條例所稱之毒品，指具有成癮性、濫用性及對社會危害性
    之麻醉藥品與其製品及影響精神物質與其製品，此觀該條例
    第二條第一項規定甚明，足見立法者在毒品危害防制條例立
    法時即對於施用毒品行為，其因毒品本質上之成癮性，而行
    為人施用後易有反覆、延續施用之特徵有所認知；參以施用
    毒品者於一定時、地持續實行之數次施用毒品行為，亦屬施
    用毒品者行為模式之常態，揆諸上開說明，即符合立法者已
    將本質上具有反覆、延續實行之特徵予特別歸類而定為犯罪
    構成要件之行為要素，且依社會通念於客觀上認為符合一個
    反覆、延續性之行為觀念者即應僅成立「集合犯」等概念特
    徵。準此，被告上開各次施用毒品海洛因之犯行，於刑法評
    價上，即應僅成立一罪。而公訴意旨認被告上開多次施用毒
    品犯行應構成接續犯，固非無見，惟按數行為於同時同地或
    密切接近之時地實施，侵害同一之法益，各行為之獨立性極
    為薄弱，依一般社會健全觀念，在時間差距上，難以強行分
    開，在刑法評價上，以視為數個舉動之接續施行，合為包括
    之一行為予以評價，較為合理，則屬接續犯，而為包括之一
    罪，最高法院八十六年臺上字第三二九五號判例闡釋甚明。
    本院認毒品危害防制條例所定之施用毒品行為固具有反覆實
    施之性質，然各次施用毒品之行為係滿足各次毒癮發作所致
    ，其各次施用毒品行為係各自獨立，尚難認係同一行為之數
    次舉動接續施行，揆諸上開說明，施用毒品行為顯與上揭接
    續犯之概念有間，是公訴意旨容有誤會，附此敘明。至臺灣
    高等法院暨所屬法院因應新修正刑法施行座談會第一七號提
    案之研討結論要旨固以：「對於施用毒品等之習慣性犯罪行
    為，於舊法時期發生並完成之行為，依裁判時之新法第二條
    第一項，適用有利於行為人之法律；於修正後發生並完成之
    犯罪，則依新法處理。前後兩者，再就刑法第五十一條之適
    用，依新法第二條第一項比較結果，適用舊法有關數罪併罰
    之規定處理。」等語，亦即：將在修正前所犯數次施用毒品
    行為論以連續犯；另將修正後所犯施用毒品行為，依新法處
    理，再將此二階段施用毒品行為論以數罪併罰。惟本院認既
    發生新舊法比較時，最終適用結果均採最有利於行為人之輕
    法，然上開結論所採之「二段併罰說」，不但就前段採取連
    續犯見解比採取集合犯見解更不利於行為人（即得加重其刑
    至二分之一），後段復與前段再論以數罪併罰，適用之結果
    將造成前段加重，後段再因數罪併罰遞加重，就其結論反將
    更不利於行為人。準此，本院認施用毒品既具集合犯之性質
    ，是不論刑法修正前、後之行為均屬如此，故縱行為人於刑
    法修正前、後各有多次施用毒品行為，亦應僅評價為一次施
    用毒品行為，以免前後割裂適用，造成更不利於行為人之結
    果，併此敘明。
三、再查被告前於九十四年間因施用毒品案件，經本院以九十四
    年度嘉簡字第六九四號判處有期徒刑六月，如易科罰金，以
    三百元折算一日確定，甫於九十四年七月十五日易科罰金執
    行完畢等情，則有被告之臺灣高等法院被告全國前案紀錄表
    乙份附卷可佐，其於五年內故意再犯本件有期徒刑以上之罪
    ，為累犯，上開罪名應依刑法第四十七條第一項加重其刑。
    爰審酌被告前曾施用毒品而經觀察、勒戒程序，未思悔改，
    短期內反覆多次實施本罪，顯然缺乏禁絕毒害決心，惟施用
    毒品犯行係戕害自身健康，尚未危害他人，且被告於本院審
    理中坦承犯行，復主動尋求醫療協助以戒除毒癮，犯後態度
    良好等一切情狀，量處如主文所示之刑，以資懲儆。
四、扣案之注射針筒乙支，固非專供施用毒品所用之器具，然為
    被告所有，且係供施打海洛因所用之物等情，業據被告供承
    在卷（見本院卷第34頁），應依刑法第三十八條第一項第二
    款規定沒收之。
五、公訴意旨另以被告自九十四年一月間起至同年六月九日止亦
    有施用海洛因行為，因認被告此部份亦犯毒品危害防制條例
    第十條第一項之施用第一級毒品罪等語。惟上開部分事實，
    既在本院九十四年度嘉簡字第六九四號判決前，已為該案判
    決之既判力所及，本應諭知免訴判決，然公訴意旨認該部分
    與前開經論罪科刑部分，有接續犯之單純一罪關係，爰不另
    為免訴之諭知，附此敘明。
據上論斷，應依刑事訴訟法第二百七十三條之一第一項、第二百
九十九條第一項前段，毒品危害防制條例第十條第一項，刑法第
十一條、第四十七條第一項、第三十八條第一項第二款，判決如
主文。
本案經檢察官鄭葆琳到庭執行職務。
中    華    民    國    95    年    10   月    31     日
                      刑事第一庭    法  官  曾  宏  揚
上列正本證明與原本無異。
如不服本判決，應於判決送達後10日內向本院提出上訴狀（應附
繕本）。
中    華    民    國    95    年    10   月    31     日
                                    書記官  陳  慶  昀
附錄論罪科刑法條全文：
毒品危害防制條例第十條第一項
施用第一級毒品者，處 6 月以上 5 年以下有期徒刑。


司法院資訊處製作；財團法人民間司法改革基金會備份。
